【裁判字號】    89,訴,1573
【裁判日期】    891220
【裁判案由】    違反山坡地保育利用條例等
【裁判全文】
臺灣桃園地方法院刑事判決                        八十九年度訴字第一五七三號
    公  訴  人  臺灣桃園地方法院檢察署檢察官
    被      告  甲○○
右列被告因違反山坡地保育利用條例案件，經檢察官提起公訴（八十九年度偵字第一
一九二一號），本院判決如左：
        主  文
甲○○依法應擬具水土保持計畫而未擬具，於其經營之山坡地為建築用地之開發，致
生水土流失，處有期徒刑玖月，緩刑參年。
        事  實
一、緣桃園縣復興鄉○○段第一三三二之三地號土地已於民國六十八年十一月二十一
    日，經行政院以台六八經字第一一七○一號函核定，並經台灣省政府於六十九年
    二月六日以府農山字第一二○一六六號公告為山坡地，且該地號土地亦係山地保
    留地，由原住民黃文吉所承租耕作，該地號土地之經營人、使用人若在該山坡地
    為建築用地之開發或其他之開發或利用，應於其經營或使用之範圍內，依主管機
    關規定之水土保持技術規範及期限，實施水土保持之處理與維護。詎甲○○於向
    黃文吉為口頭承租之約定後，即於八十九年五月間起，未先擬具水土保持計畫，
    送請目的事業主管機關會同主管機關核定，擅自在前開地號土地上興建農產品包
    裝及促銷使用之鋼骨屋一座（包括平台及建物，平台之面積為八三四平方公尺，
    建物之面積則為二六０平方公尺，其位置及面積詳如附件之土地複丈成果圖所示
    ），因無實施水土保持安全措施，以致產生土砂流失、破壞地表及水源涵養程度
    降低等具體危險。嗣於八十九七月十三日下午四時許，經臺灣桃園地方法院檢察
    署檢察官指揮桃園縣警察局大溪分局會同桃園縣政府農業局人員當場查獲。
二、案經桃園縣警察局大溪分局報請臺灣桃園地方法院檢察署檢察官偵查起訴。
        理  由
一、訊據被告甲○○固不否認承租右開山坡地並在未向桃園縣政府農業局申請核定水
    土保持計畫之情況下，即在該山坡地興建農產品包裝及促銷使用之鋼骨屋一座，
    然辯稱：伊不認為會致生水土流失，因伊認為該鋼骨屋僅構造部分比較差，可以
    加強云云。惟查：依卷附之桃園縣山坡地保育利用管理查報與取締案件會勘紀錄
    顯示，右開山坡地遭被告擅自開挖整地填土興建鋼骨屋（二層興建中），無照違
    建，因無實施水土保持安全措施，豪雨沖刷有致生水土流失之公共危險，且亦已
    生土砂流失；另經檢察官到場勘驗，亦發現前開鋼骨屋底層以鐵皮做為擋土牆，
    但已明顯可以看出已無法承受（土砂之壓力），鐵皮有突出之現象，且該鋼骨屋
    係以將斜坡剷平，再以鐵皮做為擋土牆之方式興建，該屋前面是路，後面是種水
    果之山坡地，如遇下雨，擋土牆之設備可能無法承受，以致有路基流失之虞，此
    有臺灣桃園地方法院檢察署檢察官勘驗筆錄一紙、現場照片十二幀在卷足稽，可
    見被告之前開興建行為，依社會一般觀念加以客觀之判定，確足導致前開山坡地
    土石之流失、造成沖蝕、水源涵養程度降低，而具有具體之危險存在。此外，本
    件之山坡地確屬山坡地保育利用條例、水土保持法所管制之山坡地，亦有台灣省
    山坡地範圍地段明細表、八十五年三月六日八五府農水字第一二三一四號之台灣
    省政府公告各一紙可憑，被告所興建之鋼骨屋之位置及面積亦經桃園縣大溪地政
    事務所實地測繪，製有複丈成果圖一紙可按，本件事證明確，被告犯行足堪認定
    。
二、被告之所為，係違反山坡地保育利用條例第三十五條第一項第一款之規定，核犯
    同法條第三項前段之罪（本件被告尚未經主管機關限期改正，因之，自不構成水
    土保持法第三十三條第三項前段之罪）；本件被告係向他人承租右開山坡地，因
    之，其係該山坡地之經營人、使用人，其之開發行為自非屬在公有或他人山坡地
    內未經同意「擅自」開發之行為，自不得論以山坡地保育利用條例第三十四條第
    一項或水利法第三十二條第一項之罪，公訴人之法條引用容有未洽，然其起訴事
    實與本院判決事實同一，爰逕行變更起訴法條。爰審酌被告行為造成水土流失之
    危險性、其非法開發之面積、其犯罪目的、犯罪手段等一切情狀，量處如主文所
    示之刑，以示懲儆。末查被告未曾受有期徒刑以上刑之宣告，有臺灣高等法院被
    告全國前案紀錄表附卷足按，本院認其經此刑之教訓，自當知所警惕，信無再犯
    之虞，認其刑以暫不執行為適當，爰併予宣告緩刑三年，以啟自新。
據上論斷，應依刑事訴訟法第二百九十九條第一項前段、第三百條，山坡地保育利用
條例第三十五條第三項前段、第一項第一款，刑法第十一條前段、第七十四條第一款
，判決如主文。
本案經檢察官魏雯祈到庭執行職務
中      華      民      國      八十九    年    十二    月      廿      日
                                臺灣桃園地方法院刑事第一庭
                                      法  官    曾  雨  明
右正本證明與原本無異。
如不服本判決，應於判決送達後十日內向本院提出上訴狀( 應附繕本 )，上訴於
臺灣高等法院。
                                      書記官    戴  育  萍
中        華        民        國   八十九   年    十二    月    廿六    日
附論罪科刑依據之法條：
山坡地保育利用條例第三十五條第三項前段、第一項第一款
有下列情形之一者，處新臺幣六萬元以上三十萬元以下罰鍰：
  一、依法應擬具水土保持計畫而未擬具，或水土保持計畫未經核定而擅自實施，或
      未依核定之水土保持計畫實施者。
第一項各款情形之一，致生水土流失、毀損水土保持處理與維護設施或釀成災害者，
處六月以上五年以下有期徒刑，得併科新臺幣六十萬元以罰金。
附件：


司法院資訊處製作；財團法人民間司法改革基金會備份。
